【裁判字號】    98,台上,971
【裁判日期】    980604
【裁判案由】    塗銷地上權登記
【裁判全文】
最高法院民事裁定              九十八年度台上字第九七一號
上  訴  人  乙○○
訴訟代理人  林健智律師
被 上訴 人  甲○○
上列當事人間請求塗銷地上權登記事件，上訴人對於中華民國九
十八年三月三十一日台灣高等法院第二審判決（九十八年度上字
第三六號），提起上訴，本院裁定如下：
    主  文
上訴駁回。
第三審訴訟費用由上訴人負擔。
    理  由
按上訴第三審法院，非以原判決違背法令為理由，不得為之。又
提起上訴，上訴狀內應記載上訴理由，其以民事訴訟法第四百六
十九條所定事由提起第三審上訴者，應於上訴狀內表明：原判決
所違背之法令及其具體內容、暨依訴訟資料合於該違背法令之具
體事實。其依同法第四百六十九條之一規定提起上訴者，並應具
體敘述為從事法之續造、確保裁判之一致性或其他所涉及之法律
見解具有原則上重要性之理由。同法第四百六十七條、第四百七
十條第二項分別定有明文。而依同法第四百六十八條規定，判決
不適用法規或適用不當者，為違背法令；依同法第四百六十九條
規定，判決有該條所列各款情形之一者，為當然違背法令。是當
事人提起第三審上訴，如合併以同法第四百六十九條及第四百六
十九條之一之事由為上訴理由時，其上訴狀或理由書應表明該判
決所違背之法令條項，或有關判例、解釋字號，或成文法以外之
習慣或法理等及其具體內容，暨係依何訴訟資料合於該違背法令
之具體事實，並具體敘述為從事法之續造、確保裁判之一致性或
其他所涉及之法律見解具有原則上重要性之理由。如未依上述方
法表明，或其所表明者與上開法條規定不合時，即難認為已合法
表明上訴理由，其上訴自非合法。本件上訴人對於原判決提起第
三審上訴，雖以該判決違背法令為由，惟核其上訴理由狀所載內
容，徒就原審取捨證據、認定事實及解釋契約之職權行使所為：
坐落宜蘭縣員山鄉○○○段二五○地號土地（重測前為同鄉○○
段大湖小段七○一地號，下稱系爭土地），原為上訴人之祖父李
阿耀與訴外人即已故李阿奢、李慶共有，李阿耀於民國三十八年
間，未經系爭土地其他共有人之同意，將該土地出租與被上訴人
之被繼承人李林蝦建築房屋（簽訂租用地基契約書），並設定地
上權予李林蝦，依民法第八百十九條第二項之規定，固屬無權處
分之行為，然其他共有人之繼承人李春木、李阿女等人於當時既
均未否認之，依同法第一百十八條第一項之規定，該行為之效力
即屬未定，李阿耀仍應受該地上權契約之拘束，不得逕行主張該
契約無效，據以請求李林蝦塗銷地上權之設定登記，方與誠實信
用原則無違。上訴人自李阿耀處繼承系爭土地之權利，自亦不得
本於系爭土地共有人之地位，請求李林蝦之繼承人即被上訴人塗
銷該地上權之設定及繼承登記。其依民法第七百六十七條規定，
請求被上訴人塗銷系爭地上權繼承登記，即屬無理等論斷，指摘
為不當。並就原審命為辯論及已論斷者，泛言謂為違法。而非表
明該判決所違背之法令及其具體內容，暨依訴訟資料合於該違背
法令之具體事實，更未具體敘述為從事法之續造、確保裁判之一
致性或其他所涉及之法律見解具有原則上重要性之理由，難認其
已合法表明上訴理由。依首揭說明，應認其上訴為不合法。
據上論結，本件上訴為不合法。依民事訴訟法第四百八十一條、
第四百四十四條第一項、第九十五條、第七十八條，裁定如主文
。
中    華    民    國  九十八  年    六    月    四    日
                      最高法院民事第三庭
                          審判長法官  蘇  茂  秋
                                法官  陳  碧  玉
                                法官  王  仁  貴
                                法官  張  宗  權
                                法官  陳  重  瑜
      本件正本證明與原本無異
                                      書  記  官
中    華    民    國  九十八  年    六    月   十六   日
                                                      Ｅ


司法院資訊處製作；財團法人民間司法改革基金會備份。
